臺灣臺中地方法院交通事件裁定　　　100年度交聲字第3117號
原處分機關　 交通部公路總局臺中區監理所豐原監理站
異　議　人
即受處分人　 張國河
上列異議人即受處分人因違反道路交通管理處罰條例案件，對於
交通部公路總局臺中區監理所豐原監理站於民國100 年11月17日
所為之處分（原處分案號：豐監稽違字第裁63-HE0000000號裁決
書）聲明異議，本院裁定如下：
    主    文
原處分撤銷。
張國河汽車駕駛人，駕駛汽車經測試檢定酒精濃度超過規定標準
因而肇事致人受傷，吊扣小型車普通駕駛執照貳拾肆個月，並應
參加道路交通安全講習。
    理    由
一、原處分意旨略以：異議人即受處分人張國河駕駛車牌號碼39
    52-LF 號自用小客車，於民國99年9 月3 日21時55分許，在
    臺中市○里區○○路與長春路78巷口處，因「酒後駕駛自小
    客車經呼氣測試測定值為1.76mg/L，全案移送臺灣臺中地方
    法院檢察署，致他人受輕傷」之違規，為臺中縣警察局（現
    改制為臺中市政府警察局）霧峰交通分隊員警以中縣警交字
    第HE0000000 號舉發違反道路交通管理事件通知單舉發。本
    站遂於100 年11月17日以豐監稽違字第裁63-HE0000000號裁
    決書，依違反道路交通管理處罰條例第35條第1 項第1 款規
    定，裁處吊扣汽車駕駛執照24個月（照類：職業聯結車），
    並施以道安講習（因本案酒駕觸犯公共危險罪，經刑事簡易
    判決處徒刑，行政罰鍰免予裁處），逾期則依裁決書處罰主
    文規定裁處，於法並無不合等語。
二、異議人聲明異議意旨略以：因本人上班需要職業駕駛執照，
    為此提出聲明異議等語。
三、按汽車駕駛人，駕駛汽車經測試檢定酒精濃度超過規定標準
    者，處新臺幣15,000元以上60,000元以下罰鍰，並當場移置
    保管其車輛及吊扣其駕駛執照1 年；因而肇事致人受傷者，
    並吊扣其駕駛執照2 年；致人重傷或死亡者，吊銷其駕駛執
    照，並不得再考領，道路交通管理處罰條例第35條第1 項第
    1 款定有明文。又汽車駕駛人飲用酒類或其他類似物後其吐
    氣所含酒精濃度超過每公升0.25毫克或血液中酒精濃度超過
    百分之0.05以上者，不得駕車，道路交通安全規則第114 條
    第2 款亦有明文。次按道路交通管理處罰條例第68條業於94
    年12月14日修正，並自95年3 月1 日施行，修正前之道路交
    通管理處罰條例第68條規定：「汽車駕駛人，因違反本條例
    及道路交通安全規則之規定，受吊扣或吊銷駕駛執照處分時
    ，吊扣或吊銷其持有各級車類之駕駛執照」，其立法意旨在
    於違規行為對道路交通秩序之維持及道路交通安全已生較大
    之影響，故規定吊扣或吊銷其持有各級車類之駕駛執照，以
    限制其繼續駕車行駛道路之權利，其係屬駕駛行為之限制，
    並不因所持駕駛執照種類不同而有所差異。而修正後之道路
    交通管理處罰條例第68條規定：「汽車駕駛人，因違反本條
    例及道路交通安全規則之規定，受吊銷駕駛執照處分時，吊
    銷其持有各級車類之駕駛執照」，其立法理由略以：「原條
    文將違法或違規駕駛人所持有各級車類之駕駛執照一併吊扣
    或吊銷，失之過酷，影響人民工作及生活甚鉅，爰修正之」
    等語。故依修正後道路交通管理處罰條例第68條之規定觀之
    ，受吊扣駕駛執照處分，不再吊扣其持有各級車類之駕駛執
    照，僅於受吊銷駕駛執照處分時，始吊銷其持有各級車類之
    駕駛執照，而限縮修正前條文之適用範圍，即受吊扣駕駛執
    照處分，不在本條規定適用之列。是依上開規定受吊銷駕照
    處分者，仍維持吊銷其持有各級車類之駕駛執照，至於受吊
    扣駕照處分者，則僅吊扣其違法或違規當時所駕駛車輛之駕
    駛執照，不再吊扣其持有各級車類之駕駛執照，其理甚明。
四、經查：
  (一)本件異議人駕駛車牌號碼3952-LF 號自用小客車，於99年9
    月3 日21時55分許，在大里市○○路與長春路78巷口處，因
    酒後駕駛自小客車肇事致他人受輕傷，經呼氣測試測定值為
    1.76mg/L違規，為臺中縣警察局霧峰交通分隊員警以中縣警
    交字第HE0000000 號舉發違反道路交通管理事件通知單，依
    違反道路交通管理處罰條例第35條第1 項第1 款之規定掣單
    舉發，為異議人所不否認，並有上開臺中縣警察局舉發違反
    道路交通管理事件通知單影本在卷可稽，是異議人酒後駕車
    肇事致人受傷之事實，應堪認定。
  (二)惟查，本件異議人上開違規行為係發生於99年9 月3 日，自
    應適用修正後之道路交通管理處罰條例第68條規定，而修正
    後道路交通管理處罰條例第68條之規定，既將「吊扣」等字
    刪除，是依上開說明，異議人受吊扣駕駛執照處分時，自不
    得再吊扣其持有各級車類之駕駛執照，故原處分機關於作成
    吊扣駕駛執照處分時，須就行為人所應吊扣之駕駛執照種類
    予以限定，始符合依法行政原則。而異議人為本件違規行為
    時，係駕駛自小客車，此有上開舉發違反道路交通管理事件
    通知單1 份附卷可憑，揆諸前開說明，其依法所受之處分應
    為限制其駕駛自小客車之權利，即應吊扣其小型車普通駕駛
    執照，自不能越級限制其駕駛職業聯結車之權利。
  (三)至於公路機關因汽車駕駛人取得高一級車類之駕駛資格者，
    應換發駕駛執照，並准其駕駛較低級車類之車輛，而已領有
    大貨車駕駛執照者，得駕駛小型車、輕型機器腳踏車等規定
    ，於現行實務上基於一人一照原則僅逐級核給汽車駕駛執照
    1 張，致持有大貨車職業駕駛執照者，因駕駛普通小型車違
    規，而須吊扣小型車普通駕駛執照時，產生技術層面之困難
    ，惟行政機關本應時時因應法令之變更，而精進其行政執行
    成效，斷不得因技術層面之困難，即置立法修正通過之條文
    不予遵守適用，甚或逾越比例原則，逕吊扣其持有各級車類
    之駕駛執照，侵害異議人之工作權，是此執行技術層面之問
    題，尚難據為原處分並無不當之理由，而苛求異議人應予容
    忍。
五、綜上所述，原處分機關所為吊扣汽車駕駛執照24個月之處分
    ，即有未洽，異議人之聲明異議，為有理由，自應由本院將
    原處分撤銷，另為裁處如主文第2 項所示，以期適法。
六、據上論斷，應依道路交通管理處罰條例第87條第2 項、道路
    交通事件處理辦法第19條前段之規定，裁定如主文。
中    華    民    國    100     年    11  月    30    日
                  交通法庭    法  官  楊欣怡
以上正本證明與原本無異。
如不服本裁定，應於裁定送達後五日內，向本院提出抗告狀（須
附繕本），並敘明抗告之理由。
                              書記官  黃泰能
中    華    民    國   100    年    11    月    30    日